臺灣高雄地方法院刑事判決　　　　　　　　　　　　　九十年度訴字第一七三一號
　　公　訴　人　臺灣高雄地方法院檢察署檢察官
　　被　　　告　乙○○　男五十.
　　被　　　告　丙○○　男五十.
　　右　一　人
　　選任辯護人　陳盛君律師
右列被告因違反稅捐稽徵法等案件，經檢察官提起公訴（九十年度偵字第四六二一號
、第一二二三九號），本院判決如左：
    主  文
乙○○、丙○○均無罪。
    理  由
一、公訴意旨略以：被告乙○○於民國八十七年間起，在高雄市三民區○○○路二六
    六號九樓尖美建設開發股份有限公司（以下簡稱尖美建設公司）擔任董事長一職
    ，丙○○則任該公司總經理，乃係依法應納稅之義務人。其二人明知甲○○雖有
    購買該公司股票，卻從未分發股利，亦未在該公司工作及支薪，竟共同利用甲○○欲向之購買尖美大飯店股票而取得其身分証、印鑑章之機會，盜用其印章，偽
    造甲○○於八十七年間，在該公司工作向其支領工資共新台幣（下同）三百五十
    一萬九千二百三十三元之工資表，且製成各類所得扣繳暨免扣繳憑單（以下簡稱
    所得扣繳憑單），以詐術向財政部高雄市國稅局提出申報，使之營造成本增加，
    營利所得減少，以此方法逃漏營利事業所得稅，足以生損害於甲○○及稅捐稽徵
    機關對於稅捐稽徵之正確性。因認被告乙○○、丙○○涉犯刑法第二百十六條之
    行使第二百十條之行使私文書罪、及同法第二百十六條、第二百十五條行使業務
    上登載不實之文書罪及稅捐稽徵法第四十一條納稅之義務人，以詐術逃漏稅捐罪
    嫌云云。
二、按犯罪事實，應依證據認定，無證據不得推定其犯罪事實，刑事訴訟法第一百五
    十四條定有明文。又事實之認定應憑據，如未能發現相當證據，或證據不足證明
    ，自不能以推測或擬制之方法以為裁判基礎，最高法院四十年台上字第八六號著
    有判例。再認定犯罪事實所憑之證據，雖不以直接證據為限，間接證據亦包括在
    內，然而無論直接或間接證據，其為訴訟上之證明須於通常一般人均不致有所懷
    疑，而得確信其為真實之程度，始得據為有罪之認定，倘其證明尚未達此一程度
    ，而有合理之懷疑存在時事實審法院復已就其心證上理由予以闡述，敘明其如何
    無從為有罪之確信因而為無罪之判決，尚不得任意指為違法，最高法院七十六年
    度台上字第四九八號亦著有判例。
三、公訴人認被告乙○○、丙○○涉有右揭犯行，係以被告二人之自白，證人即被害
    人甲○○之指述，及財政部高雄市國稅局函及附件在卷可憑為其主要論據。訊據
    被告文山、丙○○雖均坦承於八十七年間，分別擔任尖美建設公司之董事長及總
    經理，惟均堅詞否認有何右揭公訴人所指之犯行，被告丙○○辯稱：伊從未盜用
    甲○○的印章，在八十七年間，也未偽造甲○○在尖美建設公司工作之工資表及
    薪資繳憑單，僅於八十六年間，因尖美建設公司不能買賣公司股票，由伊與乙○○代表尖美建設公司向甲○○借用人頭帳戶，經甲○○同意後，在高雄市之證券
    行開設帳戶來護盤尖美建設公司的股票，並曾拿尖美建設公司股票向聯邦銀行質
    押借款一千多萬元等語；被告乙○○則辯稱：於八十七年間，伊未偽造甲○○之
    工資表及所得扣繳憑單，以甲○○名義設立帳戶買賣尖美建設股票之事，係由伊
    堂叔即被告丙○○所負責，伊不知情等語。經查：
  (一)被告乙○○於偵查中自白：當時借用甲○○他們的名義買賣股票來護盤公司的股
    票等語（見偵查卷第二六頁）；被告丙○○則自白：伊和乙○○因為不能買自己
    公司的股票，所以一起向甲○○借用人頭戶，經甲○○同意後，開戶買賣股票來
    護盤尖美建設的股票等語（見偵查卷第二九頁），足見被告乙○○、丙○○均未
    坦承右揭犯行，是公訴人以被告之自白為其論處被告等行使偽造工資表私文書、
    行使業務上登載不實之文書及詐術逃漏稅捐罪之依據，尚有誤會。
  (二)又依甲○○親簽之檢舉書、申請書（見偵查卷第三頁、第六頁），及其在偵查中
    指稱：伊買過尖美建設公司的股票，但都是做短線，從未獲得股利，但伊曾向他
    們（指被告）尖美飯店的股票，叫伊將印章、身分證放在被他們那裡，伊沒有同
    意他們用伊名義到銀行開戶，也不知他們拿伊的身分證、印章去開戶等語（見偵
    查卷二六頁），均係指摘被告等偽造其名義開設帳戶以買賣尖美建設公司之股票
    ，致其需申報股利三百五十一萬九千二百三十三元之所得稅等語，從未提及被告
    等有偽造甲○○在尖美建設公司工資所得三百五十一萬九千二百三十三元之工資
    表，故公訴人以證人甲○○之指述認被告等涉犯有偽造工資表私文書，及偽造所
    得扣繳憑單之犯行，亦有誤會。再被告等既未在八十七年間，偽造甲○○工資表
    ，更遑論持之向財政部高雄市國稅局申報所得，用以逃漏營利事業所得稅，是以
    公訴人據此認被告等涉犯稅捐稽徵法第四十一條之罪，亦非有據。
  (三)雖證人甲○○雖始終指陳被告等未經伊同意，竟在八十六年間盜用伊之印章，冒
    用伊之名義至證券行及銀行開設帳戶買賣尖美建設公司之股票云云。惟查本院卷
    附八十六年二月十五日簽訂之聯邦商業銀行證券商高雄分公司之開立證券信用交
    易帳戶申請書、櫃檯買賣確認書、同意書、委託買賣證券受託契約書、委託人交
    割款劃撥同意書上立書人「甲○○」之名字係甲○○所親自簽名乙節，經證人甲○○所自承在卷（見本院九十一年十二月十九日筆錄），足見證人甲○○指稱：
    印章遭被告等盜用開設帳戶等，即非實在。再被告等於八十六年八月二十七日間
    曾會同甲○○，以前開甲○○帳戶買賣所購買尖美建設公司股票抵押向聯邦銀行
    借款一千八百三十三萬元等情，業經被告丙○○供陳在卷，並有證人甲○○所簽
    立之聯邦銀行授信申請書及借據各乙紙在卷可憑，雖證人甲○○稱其未看上開申
    請書及借據內容就簽名云云，然證人甲○○並非不識字，且上開借款金額龐大，
    非一般市井小民所能負擔，橫諸常情，證人甲○○豈可能在未予詳細閱讀之下，
    貿然簽立前開借據等文件之理？是證人甲○○所陳，不足採信。顯見被告等係於
    八十六年間經得甲○○之同意，以甲○○名義開設證券及銀行帳戶買賣尖美建設
    公司之股票無疑。然此亦與公訴人所指被告等於八十七年間偽造工資表及登載在
    業務上製作之所得扣繳憑單之犯行無涉。
四、綜上所述，本件迄無證據證明被告等有何於八十七間偽造甲○○之工資表、所得
    扣繳憑單並持向財政部高雄國稅局申報營利事業所得稅之行為，此外，本院復查
    無其他積極證據足資認定被告有何公訴人所指之詐欺犯行，既不能證明被告等犯
    罪，揆諸首揭規定及說明，依法應為無罪判決之諭知。
據上論斷，應依刑事訴訟法第三百零一條第一項，判決如主文。
本案經檢察官陳永豐到庭執行職務。
中      華      民      國    九十一    年     十二     月    三十一    日
                                臺灣高雄地方法院刑事第四庭
                                    法  官    廖純卿
右正本證明與原本無異。
如不服本判決，應於判決送達後十日內，向本院提出上訴狀。
                                  書記官    劉企萍
中     華      民      國      九十二    年     一      月      三      日
